【裁判字號】    95,親,25
【裁判日期】    950829
【裁判案由】    確認親子關係不存在
【裁判全文】
臺灣臺南地方法院民事判決                95年度親字第25號
原      告  甲○○
訴訟代理人  郭淑慧律師
被      告  乙○○
前當事人間請求確認親子關係不存在事件，經本院於民國95年8
月15日言詞辯論終結，判決如下：
    主      文
確認原告甲○○與被告乙○○親子關係不存在。
訴訟費用由被告負擔。
    事實及理由
一、原告主張：
  (一)原告甲○○（身分證統一編號：Ｚ000000000號）與被告乙○
    ○（身分證統一編號：Ｚ000000000號）於戶籍登記為母女關
    係，然被告並非原告分娩所生，乃民國48、49年間，原告於
    歌仔戲班擔任演戲員，原告之同事產下被告後，交由原告撫
    養，原告與夫許雷賢當時並無子女，因而至戶籍機關辦理登
    記為長女。
  (二)次查約於民國58、59年間，原告不堪夫許雷賢之傷害，離家
    避難，陸續居住於台中、台南、琉球等地，多年前原告不幸
    中風肢體障礙，現住於屏東縣潮州鎮孝愛仁愛之家，並擬申
    請低收入戶，兩造數十年來，幾無聯繫。
  (三)按親子關係存否，不僅涉及相關當事人身分關係之確定，同
    時對於親權、扶養、法定代理甚至繼承等法律關係之成立與
    否之確定，所牽涉者並非單純之法律事實，而係身分法上法
    律關係存否之確認，自得作為確認訴訟標的（最高法院23年
    上字第3973號判例參照）。又確認法律關係之訴，非原告有
    即受確認判決之法律上利益者，不得提起之，民事訴訟法第
    247條第1項前段定有明文，而所謂即受確認判決之法律上利
    益，係指因法律關係之存否不明確，至原告在私法上之地位
    有受侵害之危險，而此項危險得以對於被告之確認判決除去
    之者而言，最高法院42年台上字第1031號著有判例。
  (四)本件兩造間並無親子關係存在，惟原告須持確認判決書向戶
    政機關申請辦理更正戶籍上之登記，以除去其私法上之地位
    遭混淆、誤認之危險，自應認有確認之利益，得提起本件確
    認訴訟。
二、被告抗辯：被告同意原告主張。
三、得心證之理由：
  (一)按「確認法律關係之訴，非原告有即受確認判決之法律上利
    益者，不得提起之。前項確認法律關係基礎事實存否之訴，
    以原告不能提起他訴訟者為限。」，民事訴訟法第247條第1
    項前段、第2項定有明文。茲原告與被告間之親子關係存在
    與否，為定兩造間有無扶養、繼承等法律關係之基礎事實，
    故原告自得依該條規定提起確認之訴，合先敘明。
  (二)本件原告主張上情，業據原告提出戶籍謄本一份為證，復經
    本院依職權囑託國立成功大學醫學院附設醫院鑑定原告甲○
    ○與被告乙○○之間是否存有親子血緣關係，經該院以二人
    之DNA相似性進行鑑定結果，依DNA點位可排除兩造之血緣關
    係，其親子關係指數（CPI）為0.000003，親子關係概率（
    probability of paternity; PP）值為0.000338%，有該院
    95年7月5日成附醫密字第0950008296號函及所檢送之血緣鑑
    定報告書在卷可稽。是原告與被告間並無親子關係，堪可認
    定。
  (三)從而，原告主張被告非其所生之子，並訴請確認其與被告間
    之親子關係不存在，為有理由，應予准許。
丙、結論：原告之訴，為有理由，依民事訴訟法第78條，判決如
    主文。
中    華    民    國    95    年    8     月    29    日
                      家事法庭    法  官  張 麗 娟
上為正本係照原本作成。
如對本判決上訴，須於收受判決正本送達後20日內向本院提出上
訴狀。
中    華    民    國    95    年    8     月    29    日
                                  書記官  鄭 隆 慶


司法院資訊處製作；財團法人民間司法改革基金會備份。
